【裁判字號】    98,醫訴,14
【裁判日期】    990122
【裁判案由】    違反醫師法
【裁判全文】
臺灣臺北地方法院刑事判決             98年度醫訴字第14號
    公  訴  人  臺灣臺北地方法院檢察署檢察官
    被      告  甲○○
上列被告因違反醫師法案件，經檢察官提起公訴（98年度偵字第
27203號），被告就被訴事實為有罪之陳述，本院合議庭裁定由
受命法官獨任進行簡式審判程序，判決如下：
    主      文
甲○○未取得合法醫師資格，擅自執行醫療業務，處有期徒刑陸
月，如易科罰金，以新臺幣壹仟元折算壹日。緩刑貳年。未扣案
之慶名經皮神經電刺激器壹臺沒收。
    事實及理由
一、本件被告甲○○所犯非死刑、無期徒刑、最輕本刑為3年以
    上有期徒刑之罪，被告於本院時，就被訴事實為有罪之陳述
    ，經受命法官告知被告簡式審判程序之旨，並聽取檢察官及
    被告之意見後，本院合議庭裁定由受命法官獨任以簡式審判
    程序加以審理，則依據刑事訴訟法第273條之2、同法第159
    條第2項之規定，不適用傳聞法則有關限制證據能力之相關
    規定；並依同法第310條之2準用同法第454條之規定，製作
    略式判決書，依法僅需記載犯罪事實、證據名稱及應適用之
    法條，並得以簡略方式為之，如認定之犯罪事實、證據及應
    適用之法條，與檢察官聲請簡易判決處刑書或起訴書之記載
    相同者，得引用之，合先敘明。
二、本件犯罪事實、證據及應適用之法條，除均引用檢察官起訴
    書（如附件）相同部分之記載外，於犯罪事實第6行更補為
    ：「‧‧‧2月間起至同年9月23日為臺北市衛生署南區聯合
    稽查分隊查獲止‧‧‧」。證據增載：被告於本院審理時坦
    承犯行，並當庭為認罪之表示（見本院卷99年1月8日審判筆
    錄）。應適用之法條並增補：「按刑事法若干犯罪之行為態
    樣，本質上原具有反覆、延續實行之特徵，立法時既予特別
    歸類，定為犯罪構成要件之行為要素，則行為人基於概括之
    犯意，在密切接近之一定時、地持續實行之複次行為，倘依
    社會通念，於客觀上認為符合一個反覆、延續性之行為觀念
    者，於刑法評價上，即應僅成立一罪，俾免有重複評價、刑
    度超過罪責與不法內涵之疑慮；學理上所稱「集合犯」之職
    業性、營業性或收集性等具有重複特質之犯罪均屬之，例如
    經營、從事業務、收集、販賣、製造、散布等行為概念者是
    （最高法院95年度臺上字第1079號判決意旨可資參照）。被
    告違反醫師法第28條前段之罪，乃於98年2月間起至同年9月
    23日止，在上址毛線材料店內，為約13位顧客進行多次減肥
    之醫療行為，既係在密集期間內以相同之方式持續進行其業
    務，縱有多次執行醫療之舉措，在行為概念上，仍應評價為
    包括一罪之集合犯，較為合理。」
三、爰審酌被告無前科，其素行尚佳，此有臺灣高等法院被告前
    案紀錄表附卷可憑，其犯罪之動機、目的係因貪圖己利，被
    告輕忽其未具醫師資格，卻任意使用醫療器材為顧客執行減
    肥之醫療業務牟取利益，將置顧客於非具醫療專業難以預料
    之高度風險之中，影響我國對人民健康之保障，其犯罪之手
    段、犯罪所生之危害程度，幸未造成顧客身體上之傷害，且
    其一經查獲，旋即停止該醫療行為並將機器及招牌均撤掉，
    且於警詢時、偵查中及本院審理時始終坦承犯行，深表悔意
    ，態度良好，復斟酌其生活經濟狀況、智識程度等一切情狀
    ，而量處如主文所示之刑，並諭知易科罰金之折算標準。
四、又被告前未曾因故意犯罪受有期徒刑以上刑之宣告，有前開
    被告前案紀錄表存卷可按，其因一時貪念，短於思慮，肇犯
    本件犯行，已當庭表明其一經查獲即不再執行此醫療業務，
    且退費予顧客等情（見本院卷同上審判筆錄），可認其經此
    偵、審教訓之後，當知所警惕，信無再犯之虞，本院認所宣
    告之刑，以暫不執行為適當，爰併宣告緩刑2年，以啟自新
    、期勉來茲。
五、被告為本件犯行所用之慶名經皮神經電刺激器1臺，為被告
    所有之物，雖未扣案，然現尚存在，而未滅失，已據被告供
    承在卷（見本院卷99年1月8日準備程序筆錄），核屬被告本
    件犯罪所使用之藥械，爰依醫師法第28條前段規定宣告沒收
    之。
六、爰依刑事訴訟法第299條第1項前段、第273條之1第1項、第
    310條之2、第454條第1項、第2項，醫師法第28條前段，刑
    法第11條、第41條第1項前段、第74條第1項第1款，判決如
    主文。
七、如不服本件判決，得自收受判決送達之日起10日內，向本院
    提起上訴。
本案經檢察官蒲心智到庭執行職務。
中    華    民    國    99    年    1     月    22    日
                          刑事第十六庭法  官    徐千惠
上正本證明與原本無異。
如不服本判決應於收受送達後10日內向本院提出上訴書狀，並應
敘述具體理由；其未敘述上訴理由者，應於上訴期間屆滿後20日
內向本院補提理由書（均須按他造當事人之人數附繕本）「切勿
逕送上級法院」。
                                      書記官    高心羽
中    華    民    國    99    年    1     月    22    日
附件：（98年度偵字第27203號起訴書）
附錄論罪科刑法條：
醫師法第28條
未取得合法醫師資格，擅自執行醫療業務者，處6個月以上5年以
下有期徒刑，得併科新臺幣30萬元以上150萬元以下罰金，其所
使用之藥械沒收之。但合於下列情形之一者，不罰：
一、在中央主管機關認可之醫療機構，於醫師指導下實習之醫學
    院、校學生或畢業生。
二、在醫療機構於醫師指示下之護理人員、助產人員或其他醫事
    人員。
三、合於第 11 條第 1 項但書規定。
四、臨時施行急救。

司法院資訊處製作；財團法人民間司法改革基金會備份。
